最　高　行　政　法　院　裁　定
　　　　　　　　　　　　　94年度裁字第01262號
抗　告　人　乙○○
　　　　　　甲○○
上列抗告人因與相對人基隆市政府間建築法事件，對於中華民國
93年2月9日臺北高等行政法院92年度訴字第4300號裁定提起抗告
，本院裁定如下：
　　主  文
原裁定廢棄。
    理  由
一、本件抗告人甲○○（海耐特戰略網路科技有限公司負責人）
    使用另一抗告人乙○○所有坐落基隆市○○路133號第2層建
    築物，違規供資訊休閒業使用，經相對人基隆市政府所屬工
    務局以民國（下同）89年10月25日基府工管字第095020號函
    通知業者於文到1個月內辦理用途變更，如再經稽查發現未
    停止違規使用或逾期未辦理或不符合規定，則依法處罰。經
    相對人所屬聯合稽查小組多次檢查結果，仍違規供資訊休閒
    業使用，乃分別以90年2月20日基府工管字第013713號函處
    抗告人甲○○新臺幣（下同）6萬元罰鍰、90年5月1日基府
    工管字第035702號函處12萬元罰鍰、90年11月27日基府工管
    字第107135號函處18萬元罰鍰、91年4月23日基府工管字第
    035883號函處24萬元罰鍰、91年6月28日基府工管字第05817
    9號函處30萬元罰鍰、91年8月16日基府工管字第075595號函
    處30萬元罰鍰、91年9月17日基府工管字第085309號函處30
    萬元罰鍰。海耐特戰略網路科技有限公司不服，於91年10月
    8日函請相對人重新核處罰鍰及停止使用建築物處分，相對
    人以91年10月25日基府工管字第094945號函否准。該公司不
    服，提起訴願，經內政部審認該公司非適格之訴願人為由，
    乃以92年3月5日台內訴字第0920002557號決定：「訴願不受
    理」在案。另抗告人乙○○亦因其為系爭建築物之所有權人
    ，經相對人以91年9月17日基府工管字第085309號函處6萬元
    罰鍰，並再以92年4月25日基府工管貳字第0920038347號函
    請抗告人乙○○儘速繳納罰鍰。抗告人等對上開函於92年5
    月1日請相對人重新審酌，經相對人以92年5月14日基府工管
    壹字第0920042830號函復抗告人等：仍維持相對人原處分。
    抗告人等猶未甘服，向原審法院提起行政訴訟，經遭駁回後
    ，抗告人仍表不服，其抗告意旨略謂：相對人歷次對抗告人
    之行政處分，均未告知救濟期間，則依行政程序法第98條第
    3項規定，抗告人於各該行政處分後1年內委請郭疆平律師發
    文給相對人表示不服，而請求相對人重新核處罰鍰及停止使
    用建築物之處分，應視為於法定期間內提起訴願（訴願法第
    57條參照）。其後相對人就抗告人應視為提起訴願之函文，
    未依訴願法第62條規定，通知抗告人將上開訴願書（即郭疆
    平律師函）補正為法定程式，亦未依訴願法第58條第2項或
    第3項規定，自行撤銷或變更原行政處分並陳報訴願管轄機
    關，或附具答辯書連同必要之關係文件送於訴願管轄機關，
    反而以92年5月14日基府工管壹字第0920042830號函復郭疆
    平律師略謂：「．．．故本案仍維持本局原有處分。」云云
    ，而代替訴願管轄機關否准抗告人之請求，顯然違反訴願法
    第62條及第58條之規定。本件原訴願決定機關（即內政部）
    ，就相對人之上揭違法事由，未予指正，並依訴願法第62條
    規定命兩造補正其書狀程式，已屬違法；相對人及原訴願決
    定機關既有前述之違法情事，抗告人請求撤銷其處分及決定
    即非無理由，原裁定不將原處分及原決定撤銷，或將本件移
    送於訴願管轄機關或相對人依法處理，反而逕行裁定駁回抗
    告人之訴，自有不當。相對人各該對海耐特戰略網路科技有
    限公司負責人甲○○處罰之行政處分，前業經原審法院以92
    年度訴字第1964號判決予以撤銷確定在案，則各該處分對抗
    告人甲○○確已失其效力無疑，故原判決未予撤銷，實有不
    當，請廢棄原裁定，並撤銷原處分及訴願決定等語。
二、原裁定以：按原告之訴，起訴不備其他要件者，行政法院應
    以裁定駁回之，行政訴訟法第107條第1項第10款後段定有明
    文。提起行政訴訟法第4條第1項之撤銷訴訟，依該條項之規
    定，須人民因中央或地方機關之違法行政處分，認為損害其
    權利或法律上利益，經依訴願法提起訴願而不服其決定者，
    始得向高等行政法院提起。而此所謂行政處分，依行政程序
    法第92條第1項規定係指行政機關就公法上具體事件所為之
    決定或其他公權力措施而對外直接發生法律效果之單方行政
    行為而言。經查系爭通知僅告知原告等維持先前原有處分，
    並未斟酌任何「新證據」或「原來漏未斟酌之歷史事實」，
    也未指明有「新考慮其他法規」之情事，係屬觀念通知之性
    質，不具有「法效意思」，非屬對外直接發生法律效果之單
    方行政行為，自非行政處分，原告不得對之提起訴願，以資
    救濟。訴願機關從程序上決定駁回其訴願，並無不合。原告
    對之提起撤銷訴訟，不備起訴要件，顯非合法，應予駁回。
三、查本件抗告人於92年5月1日委由律師郭疆平函 (92年字第
    0501之1號)相對人機關工務局，請求重新核處抗告人涉及違
    反建築法案之罰鍰及停止使用建築物處分，而相對人機關工
    務局於92年5月14日以基府工管壹字第0920042830號函覆郭
    疆平律師，略稱：「查本案於91年11月20日經由台端及海耐
    特戰略網路科技有限公司法定代理人甲○○提起訴願在案，
    經內政部92年3月5日台內訴字第0920002557號函送訴願決定
    書決定訴願不受理，故本案仍維持本局原有處分。」依其內
    容而言，既對抗告人為重新核處之請求不予處理，顯係屬對
    抗告人之重新核處請求為否准之行政處分，而相對人於92年
    5月23日對該否准之行政處分提起訴願，訴願機關於92年5月
    14日訴願決定書中認相對人之上函僅係觀念通知，非屬行政
    處分為由，決定「訴願不受理」，是抗告人對之提起本件行
    政訴訟，原審法院自應從實體上加以審酌原處分機關所為否
    准重新核處之行政處分有無違誤，乃原法院竟仍以該處分屬
    觀念通知為由，認抗告人提起之撤銷訴訟，不備起訴要件，
    以裁定駁回抗告人在原審之訴，自有違誤，應予廢棄，由原
    法院另為適法之裁判。
四、依行政訴訟法第272條、民事訴訟法第492條，裁定如主文。
中    華    民    國    94    年     6    月    30    日
                  第二庭審判長法  官　葉　振　權
                              法  官  林  文  舟
                              法  官　劉　鑫　楨
                              法  官　吳　明　鴻
                              法  官　梁　松　雄
以  上  正  本  證  明  與  原  本  無  異
中    華    民    國    94    年    7    月    1      日
　　　　　　　　　　　　　　　書記官　郭　育　玎
